臺灣臺北地方法院刑事判決　　　　　　　95年度易字第2133號
公　訴　人　臺灣臺北地方法院檢察署檢察官
被　　　告　丙○○
　　　　　　甲○
上列被告因傷害等案件，經檢察官提起公訴（95年度偵字第7175
號），因被告於準備程序均為有罪陳述，由本院合議庭裁定適用
簡式審判程序，判決如下：
    主  文
丙○○共同傷害人之身體，累犯，處有期徒刑參月，如易科罰金
，以銀元參佰元即新台幣玖佰元折算壹日。扣案之黑色鋼質手電
筒、木製球棒各壹枝均沒收。
甲○共同傷害人之身體，累犯，處拘役伍拾日，如易科罰金，以
銀元參佰元即新台幣玖佰元折算壹日。扣案之黑色鋼質手電筒、
木製球棒各壹枝均沒收。
    事  實
一、丙○○前因傷害案件，經臺灣板橋地方法院判處有期徒刑4
    月確定，於民國94年8月26日易科罰金執行完畢；甲○則曾
    因毒品案件，經臺灣板橋地方法院判處有期徒刑6月確定於
    93年2月3日執行完畢（均構成累犯）；竟均不知警惕，於民
    國94年11月20日上午6時50分，丙○○駕駛車號5035-EH號自
    用小客車搭載甲○，沿臺北市○○區○○街221巷下山，適
    遇乙○○駕駛車號F9-0800號自用小客車上山，雙方行近同
    巷公國中前相遇，因車道狹窄，互不相讓而生爭執。丙○
    ○與甲○二人竟基於共同傷害人身體之犯意聯絡，先由甲○
    持黑色鋼質手電筒1枝下車向前毆打乙○○；丙○○亦持木
    製球棒1枝迅速下車並跳上乙○○車輛之引擎蓋，持棒毆打
    乙○○頭部，致乙○○受有顏面及頭部外傷等傷害。嗣經警
    到場處理並扣得黑色鋼質手電筒、木製球棒各1枝（有關乙
    ○○亦持塑膠條毆打甲○頭部涉嫌傷害部分，業經甲○於審
    理中撤回告訴，由本院另為不受理判決）。
二、案經乙○○訴由臺北市政府警察局信義分局報告臺灣臺北地
    方法院檢察署檢察官偵查起訴。
    理  由
壹、程序方面：
  一、按「告訴乃論之罪，告訴人於第一審辯論終結前，得撤回
      其告訴」；「告訴乃論之罪，對於共犯之一人告訴或撤回
      告訴者，其效力及於其他共犯」，刑事訴訟法第238條第1
      項、第239條前段定有明文。
  二、次按告訴之撤回係屬訴訟行為，一經撤回，即生撤回之效
      力，縱嗣後告訴人心生後悔，又表示撤回其「撤回告訴」
      之行為時，依法亦不生撤回其已「撤回告訴」之效力，法
      院依法不得對業經告訴人撤回告訴之被告續為審判。又「
      撤回告訴」不得附條件；附條件之撤回告訴，其撤回告訴
      不生效力，視同其告訴自始未撤回，法院依法自應繼續審
      判。至於告訴人之「撤回告訴」是否為「附條件之撤回」
      ，法院自應探索告訴人之真意而詳予審酌以供確認，均合
      先敘明。
  三、本件告訴人乙○○雖於起訴書中，同經檢察官論列為涉嫌
      傷害案件之被告，惟該涉嫌傷害部分之唯一告訴人（兼被
      告）甲○，於本件審理中，對被告乙○○撤回其告訴，經
      核於法並無不合，本院爰對被告乙○○所涉傷害罪嫌部分
      ，另由合議庭為不受理判決。
  四、至於告訴人乙○○於被告甲○先行對渠撤回傷害告訴後，
      雖亦當庭表示「願意原諒被告甲○而撤回對甲○之告訴，
      但對共犯丙○○部分則要繼續告到底，並要對丙○○提出
      附帶民事訴訟請求賠償」云云。惟揆諸告訴人乙○○之真
      意，雖有對甲○個人表示投桃報李，而有不予訴追之意，
      然尚非對本件共犯之傷害罪嫌均一體放棄訴追，此參酌上
      開言詞係於甲○之撤回告訴後緊接提出，且渠所謂撤回告
      訴之同時，並特別強調不放棄對另一共犯丙○○訴追之意
      ，綜合其全文，實係以繼續對共犯丙○○之追訴為條件，
      而對共犯甲○之片面撤回即明，此徵諸告訴人於為上開言
      詞後，亦確已對被告丙○○另外提起附帶民事訴訟請求損
      害賠償，堪稱明證（參見本院96年度附民字第68號卷）。
      揆諸上揭說明，告訴人乙○○之上開「撤回」，即屬「附
      條件之撤回」，實不能生撤回告訴之效力，應視同自始未
      撤回，故本院自應繼續就共犯丙○○與甲○二人均續為審
      判。
  五、嗣於本院續行之審理中，經闡明上開意旨後，被告甲○對
      此不服，表示亦將不再放棄對乙○○續行告訴，而聲請「
      撤回」其先前之「撤回告訴」之意，然衡諸本件情節，被
      告甲○前之「撤回告訴」，並無任何條件，且參諸甲○於
      撤回前，係供稱：「我認罪，請求與告訴人和解。……我
      覺得錯是在我與丙○○，我們比較霸道」等語以觀，告訴
      人甲○之「撤回告訴」與告訴人乙○○之撤回告訴，其本
      質上顯有不同，無從與告訴人乙○○之附條件撤回為同等
      解釋。從而，揆諸首揭說明，其對被告乙○○之撤回告訴
      即已生效力，無從再予撤回。二者之法律效果雖有不同，
      然此係基於法律規定所致，尚非故為相岐之解釋而有厚薄
      之分，特此敘明。
貳、實體方面：
一、首揭傷害事實，訊據被告丙○○、甲○於本院審理中均供認
    不諱，核與告訴人乙○○指訴內容相符，復有臺北市立聯合
    醫院忠孝院區所出具之診斷證明書1紙附卷可稽，並有扣案
    之黑色鋼質手電筒、木製球棒各1枝在案可憑，本件事證明
    確，被告丙○○、甲○二人共同傷害犯行，洵堪認定。
二、新舊法律之比較：
    經查本件被告二人之犯罪行為，發生在民國95年7月1日之修
    正刑法施行前。而有關易科罰金部分，於犯罪時之刑法第41
    條第1項前段規定：「犯最重本刑為5年以下有期徒刑以下之
    刑之罪，而受6個月以下有期徒刑或拘役之宣告，因身體、
    教育、職業、家庭之關係或其他正當事由，執行顯有困難者
    ，得以1元以上3元以下折算一日，易科罰金」。而被告行為
    時之易科罰金折算標準，依修正前罰金罰鍰提高標準條例第
    2條前段（現已刪除）規定，就罰金原定數額提高為100倍折
    算1日。依上開說明，本件被告行為時之易科罰金折算標準
    ，應以銀元300元折算1日，經折算為新臺幣後，即應以新臺
    幣900元折算為1日。惟95年7月1日修正公布施行之刑法第41
    條第1項前段則規定：「犯最重本刑為5年以下有期徒刑以下
    之刑之罪，而受6個月以下有期徒刑或拘役之宣告者，得以
    新臺幣1千元、2千元或3千元折算1日，易科罰金」。比較修
    正前後之易科罰金折算標準，以95年7月1日修正公布施行前
    之規定，較有利於被告，從而，被告既經本院判處有期徒刑
    4月，即應依刑法第2條第1項前段，適用修正前刑法第41條
    第1項前段規定，併諭知易科罰金折算標準，均合先敘明。
三、核被告丙○○、甲○所為，均係犯刑法第277條第1項之傷害
    罪。被告丙○○與甲○二人間，有犯意聯絡及行為分擔，均
    為共同正犯。另被告丙○○、甲○各曾受有期徒刑執行完畢
    ，於5年以內再犯本件有期徒刑以上之罪，均為累犯，應依
    刑法第47條規定，均加重其刑。爰審酌被告2人，輒因細故
    即對他人橫施暴力，且於毆打過程中使用鋼質手電筒、木製
    球棒等兇器，對人之身體顯有相當危險，堪證被告二人心性
    暴戾，手段凶殘，且蔑視人性尊嚴，破壞社會秩序，本應從
    重量刑，惟念二人在審理中均坦承犯行，且均當庭對告訴人
    表示道歉之意，堪認有悛悔之意，其中被告甲○與告訴人乙
    ○○間，並於本院審理中互相撤回告訴，雖因告訴人乙○○
    對甲○之撤回告訴不生效力，惟告訴人於辯論終結前主動表
    示請求對甲○從輕量刑，足證告訴人對被告甲○已有原諒之
    意等一切情狀，爰對被告2 人分別量處如主文所示之刑，併
    同時宣告易科罰金之折算標準。扣案之黑色鋼質手電筒、木
    製球棒各1枝，為被告犯罪使用之物，且為被告共同所有，
    應依同法第38條第3項、第1項第2款規定宣告沒收。至於起
    訴意旨認為被告被告丙○○涉嫌毀損手錶一節，訊據被告丙
    ○○供稱，伊確有傷害乙○○之意思，惟並無故意毀壞渠手
    錶之犯意等語，稽諸公訴意旨亦指：「乙○○即以左手架擋
    丙○○之毆打，其手錶鏡面因而破損，不堪使用」等語，核
    與告訴人乙○○指訴內容相符。按告訴人乙○○既係於被毆
    打之際，以「左手架擋丙○○之毆打」，從而其手錶鏡面顯
    係因架擋傷害行為之同時而破損，衡諸實情，被告應只有傷
    害人身之故意，並無故意毀損告訴人手錶之意思，應堪採信
    。而刑法上之毀損罪限於故意犯，始有處罰，並不及於過失
    ，是尚無從逕以毀損罪對被告丙○○相繩。惟公訴人既係以
    想像競合關係，依裁判上一罪起訴，爰不另為被告丙○○本
    部分無罪之諭知。
據上論斷，應依刑事訴訟法第273條第1項、第299條第1項前段，
刑法第2條第1項前段、第28條、第277條第1項、第47條、（修正
前）第41條第1項前段、第38條第3項、第1項第2款、（修正前）
罰金罰鍰提高標準條例第1條前段、第2條，現行法規所定貨幣單
位折算新台幣條例第2條，判決如主文。
中　　華　　民　　國　　96　　年　　3 　　月　　1 　　日
                  刑事第十五庭  法  官  楊台清
上正本證明與原本無異。
如不服本判決，應於判決送達後10日內向本院提出上訴狀（應抄
附繕本）。告訴人或被害人如對於本判決不服者，應具備理由請
求檢察官上訴，其上訴期間之計算係以檢察官收受判決正本之日
期為準。
                                書記官  陳麗津
中　　華　　民　　國　　96　　年　　3 　　月　　1 　　日
